【裁判字號】    89,訴,867
【裁判日期】    890929
【裁判案由】    清償借款
【裁判全文】
臺灣屏東地方法院民事判決                              八十九年度訴字第八六七號
    原      告  台灣銀行
    法定代理人  甲○○
    訴訟代理人  丙○○
  （送達代收人  戊○○
    被      告  乙○○
                          男  .
                          身分.
    被      告  丁○○    住屏.
                          女  .
                          身分.
右當事人間請求清償借款事件，本院判決如左：
    主    文
被告應連帶給付原告新台幣壹佰伍拾壹萬伍仟肆佰拾壹元，及自民國八十八年十月
七日起至清償日止，按年息百分之八．一一五計算之利息，其逾期在六個月內，按上
開利率百分之十，逾期超過六月者，按上開利率百分之二十計算之違約金。
訴訟費用由被告連帶負擔。
本判決於原告以新台幣伍拾壹萬元供擔保後得假執行。
    事    實
甲、原告方面：
一、聲明：求為判決除假執行擔保金額外如主文所示。
二、陳述略稱：
    被告乙○○、丁○○於民國八十七年一月七日向原告台灣銀行借到新臺幣（下同
    ）壹佰陸拾萬元整，並簽訂放款借據乙紙，債務到期日、利息利率、逾期利息、
    償還方式等係依借據第二、三、四、九條約定：「借款期限定為二十年，自民國
    八十七年一月七日起至民國一０七年一月七日止，於借用後分二四０期依年金法
    按月於每月七日攤還本息。本借款按年率八．九％計息，上開利率係按訂約時臺
    灣土地銀行基本放款利率另加碼年率一．五％訂定，並於臺灣土地銀行基本放款
    利率調整時，自調整日起，按臺灣土地銀行調整後之基本放款利率加上開加碼年
    率一．五％計息。本借款自撥貸時起，由借款人負擔按年率五．０七五％計算之
    利息，由政府負擔按本借款利率與借用人應負擔利率之差幅（目前為年率三．八
    二五％）計算之利息，嗣後每屆滿一年，借用人願按當時行政院勞工委員會建購
    住宅貸款案件所核定勞工應負擔之借款利率調整計算其應負擔之利息，政府應負
    擔之利息亦隨同調整，如經政府停止補貼時，應由借用人負擔全部利息，且被告
    對原告所負之一切債務，如有任何一宗債務不依約清償或攤還本金時，無須由原
    告事先通知或催告，一切債務視為全部到期。另借用人倘不依期還本、付息或償
    付本息時，除願就遲延還本部份，自遲延時起按本借款利率給付遲延利息外，並
    應就遲延還本付息部份，本金自到期日起，利息自付息日起，照應還款額，逾期
    六個月以內者，按本借款利率百分之十，逾期六個月以上者，按本借款利率百分
    之二十計付違約金。」詎債務人等自借款後僅清償本借款至第二十一期應付之本
    息，尚結欠本金新臺幣壹佰伍拾壹萬伍仟肆佰參拾壹元及自民國八十八年十月七
    日起至清償日止按年息百分之八．一一五計算之利息，其逾期在六個月以內者，
    按上開利率百分之十，逾期超過六個月者，按上開利率百分之二十計算之違約金
    ，以上借款屢經催討，仍未獲置理。為此狀請鈞院判決如主文所示。
三、證據：提出放款借據影本一份、戶籍謄本一件、催繳證明一份、印鑑卡二份、撥
    款同意書一份、傳票二份（均影本）為證。
乙、被告方面：
一、聲明：請求判決駁回原告之訴及其假執行之聲請，訴訟費用由原告負擔。
二、陳述略稱：
    對原告提出之放款借據影本一份、戶籍謄本一件、催繳證明一份、印鑑卡二份、
    撥款同意書一份、傳票二份（均影本）真正不爭執，惟質疑本件借款為政府補助
    勞工建購住宅貸款，政府有補助利息，政府補助之利息何以債權人即原告請求未
    扣除云云。
三、證據：無。
    理    由
甲、本件原告台灣銀行起訴主張：被告乙○○、丁○○於八十七年一月七日向原告台
    灣銀行連帶借用壹佰陸拾萬元整，並簽訂放款借據乙紙，債務到期日、利息利率
    、逾期利息、償還方式等係依借據第二、三、四、九條約定：「借款期限定為二
    十年，自民國八十七年一月七日起至民國一０七年一月七日止，於借用後分二四
    ０期依年金法按月於每月七日攤還本息。本借款按年率八．九％計息，上開利率
    係按訂約時臺灣土地銀行基本放款利率另加碼年率一．五％訂定，並於臺灣土地
    銀行基本放款利率調整時，自調整日起，按臺灣土地銀行調整後之基本放款利率
    加上開加碼年率一．五％計息。本借款自撥貸時起，由借款人負擔按年率五．０
    七五％計算之利息，由政府負擔按本借款利率與借用人應負擔利率之差幅（目前
    為年率三．八二五％）計算之利息，嗣後每屆滿一年，借用人願按當時行政院勞
    工委員會建購住宅貸款案件所核定勞工應負擔之借款利率調整計算其應負擔之利
    息，政府應負擔之利息亦隨同調整，如經政府停止補貼時，應由借用人負擔全部
    利息，且被告對原告所負之一切債務，如有任何一宗債務不依約清償或攤還本金
    時，無須由原告事先通知或催告，一切債務視為全部到期。另借用人倘不依期還
    本、付息或償付本息時，除願就遲延還本部份，自遲延時起按本借款利率給付遲
    延利息外，並應就遲延還本付息部份，本金自到期日起，利息自付息日起，照應
    還款額，逾期六個月以內者，按本借款利率百分之十，逾期六個月以上者，按本
    借款利率百分之二十計付違約金。」詎債務人等自借款後僅清償本借款至第二十
    一期應付之本息，尚結欠本金新臺幣壹佰伍拾壹萬伍仟肆佰參拾壹元及自民國八
    十八年十月七日起至清償日止按年息百分之八．一一五計算之利息，其逾期在六
    個月以內者，按上開利率百分之十，逾期超過六個月者，按上開利率百分之二十
    計算之違約金，以上借款屢經催討，仍未獲置理。為此狀請鈞院判決如主文所示
    。被告乙○○、丁○○則對原告提出之放款借據影本一份、戶籍謄本一件、催繳
    證明一份、印鑑卡二份、撥款同意書一份、傳票二份（均影本）真正不爭執，惟
    質疑本件借款為政府補助勞工建購住宅貸款，政府有補助利息，政府補助之利息
    何以債權人即原告請求未扣除云云資為抗辯。
乙、原告主張前揭借貸之事實業據其提出兩造均不爭執真正之放款借據影本一份、催
    繳證明一份、印鑑卡二份、撥款同意書一份、傳票二份為證，堪信原告主張為真
    實，至於被告所辯勞工建購住宅貸款部分之補助利息云云，查依兩造之放款收據
    第九條利息，規定：被告對原告所負之一切債務，如有任何一宗債務不依約清償
    或攤還本金時，無須由原告事先通知或催告，一切債務視為全部到期。另借用人
    倘不依期還本、付息或償付本息時，除願就遲延還本部份，自遲延時起按本借款
    利率給付遲延利息外，並應就遲延還本付息部份，本金自到期日起，利息自付息
    日起，照應還款額，逾期六個月以內者，按本借款利率百分之十，逾期六個月以
    上者，按本借款利率百分之二十計付違約金。顯見補助利息係被告依約繳付本息
    時始由國庫補助，如被告未依約繳付時，自無補助可言，被告所辯洵無可採。
丙、原告依連帶消費借貸契約請求被告連帶給付原告壹佰伍拾壹萬伍仟肆佰拾壹元
    ，及自民國八十八年十月七日起至清償日止，按年息百分之八．一一五計算之利
    息，其逾期在六個月內，按上開利率百分之十，逾期超過六月者，按上開利率百
    分之二十計算之違約金，為有理由，應予准許。
丙、假執行之宣告：原告陳明願供擔保，請求宣告假執行，核無不合，茲酌定擔保金
    額，予以准許。
丁、結論：
    本件原告之訴為有理由，依民事訴訟法第八十五條第二項、第三百九十條第二項
    ，判決如主文。
中      華      民      國    八十九    年      九      月    二十九    日
                                    臺灣屏東地方法院民事第一庭
~B法      官  李芳南
右為正本係照原本作成。
如對本判決上訴，須於判決送達後廿日內向本院提出上訴狀。
~B法院書記官  許水生
中      華      民      國    八十九    年      九      月    二十九    日


司法院資訊處製作；財團法人民間司法改革基金會備份。
